【裁判字號】    98,交抗,813
【裁判日期】    981203
【裁判案由】    聲明異議
【裁判全文】
臺灣高等法院高雄分院刑事裁定         98年度交抗字第813號
抗  告  人
即受處分人  甲○○
上列抗告人因違反道路交通管理處罰條例聲明異議案件，不服臺
灣屏東地方法院中華民國98年8 月31日裁定（98年度交聲字第27
3 號），提起抗告，本院裁定如下：
    主  文
原裁定撤銷，發回臺灣屏東地方法院
    理  由
一、抗告意旨略以：抗告人雖戶籍地於屏東縣，但上班地點在高
    雄市，且當時裁決書是由抗告人姑姑黃招代為受領，交付給
    抗告人時，抗告人有馬上向屏東監理站訊問相關事證，監理
    站站長卻回覆說因離開罰日期已久，已無保留相關證物，抗
    告人認為屏東監理站既無相當證據，足以證明抗告人有違規
    之事證，率予開罰，顯然無據。本件抗告人姑姑交付於抗告
    人時，抗告人即時向監理單位質疑，因要求提出異議狀始造
    成拖延，原審裁定駁回異議，尚有未合，爰依法提起本件抗
    告云云。
二、原審以：(一)原處分意旨略以：異議人即受處分人所有之車牌
    號碼MTJ-78 9號重型機車，於民國96年1 月9 日上午11時39
    分許，於屏東縣東港鎮○○路，有「機器腳踏車駕駛人未依
    規定戴安全帽」之違規，經警開單舉發，爰道路交通管理處
    罰條例第31條第6 項規定，裁處異議人罰鍰新台幣500 元等
    語。(二)異議人則以：於98年5 月22日收到裁決書，因違規日
    期為96年1 月9 日，違規日期已久遠，且裁決書無附上任何
    違規之照片等證據，要求伊繳交罰金，並不合理云云。(三)按
    受處分人，不服道路交通管理處罰條例第8 條主管機關所為
    之處罰，得於接到裁決書之翌日起20日內，向管轄地方法院
    聲明異議，道路交通管理處罰條例第87條第1 項定有明文。
    次按處理違反道路交通管理事件，有關文書送達之程序，依
    行政程序法之規定，違反道路交通管理事件統一裁罰標準及
    處理細則第5 條亦有明文。而行政程序法中對於文書送達，
    於應受送達人之住居所、事務所或營業所為之。但在行政機
    關辦公處所或他處會晤應受送達人時，得於會晤處所為之；
    於應送達處所不獲會晤應受送達人時，得將文書付與有辨別
    事理能力之同居人、受僱人或應送達處所之接收郵件人員，
    行政程序法第72條第1 項、第73條第1 項亦規定甚明。(四)經
    查，本件違反道路交通管理事件裁決書經郵局投遞人員按址
    （即屏東縣東港鎮○○路353 號）投送，由異議人之姑姑黃
    招於98年5 月22日代為受領，有原處分機關送達證書1 紙在
    卷足憑（本院卷第6 頁）。則異議人如欲對原處分機關上開
    裁決聲明異議，依照上述說明，其異議期間應自裁決書送達
    之日即98年5 月22日之翌日起算20日為之，又異議人之住所
    地係在屏東縣，依法院訴訟當事人在途期間標準第2 條之規
    定，應另加計4 日之在途期間，是核算其最終之異議日為98
    年6 月15日，然異議人於98年6 月29日始具狀向原處分機關
    聲明異議，於同年8 月14日移送本院，此有原處分機關移送
    函文、本院收狀戳章附卷可佐（本院卷第1 頁、第9 頁）。
    從而，依照前開法條規定及說明，本件異議人逾期始聲明異
    議，其異議權業已喪失，且屬不得補正。因而裁定駁回受處
    分人異議之聲明等情。
三、本院查：
  (一)按「送達，於應受送達人之住居所、事務所或營業所為之。
    但在行政機關辦公處所或他處會晤應受送達人時，得於會晤
    處所為之。」；又「於應送達處所不獲會晤應受送達人時，
    得將文書付與有辨別事理能力之同居人、受雇人或應送達處
    所之接收郵件人員。」；行政程序法第72條第1 項、第73條
    第1 項分別定有明文。則依上開規定，送達文書以應受送達
    人之住居所、事務所或營業所為送達處所，必已依法送達於
    上開處所而不獲會晤應受送達人，始得將文書付與有辨別事
    理能力之同居人或受僱人；未依法送達於應受送達人之住居
    所、事務所或營業所，而將文書付與他人代收者，應不生送
    達之效力（最高法院88年度台抗字第167 號判決參考）。
  (二)本件裁決書雖經屏東監理站於98年5 月22日送達於受處分人
    之姑姑黃招，惟受處分人甲○○之戶籍設於屏東縣東港鎮○
    ○路353 號，受處分人之姑姑黃招則設籍於屏東縣東港鎮鎮
    ○路124 之15號。此有受處分人甲○○之個人基本資料1 份
    ，以及黃招之身分證影本、個人基本資料各1 份附於本院卷
    可稽。則受處分人甲○○與其姑姑黃招之住居所既有不同，
    送達機關竟未送達於受處分人甲○○之住居所，反將該裁決
    書改送至他處，由他人代收，依上開說明，自不生送達之效
    力。
  (三)本件屏東監理站所為之裁決書既尚未合法送達於受處分人，
    受處分人於98年6 月29日具狀向原處分機關聲明異議，是否
    已逾異議期間，即有可疑。究竟受處分人之姑姑於何時將上
    開裁決書轉交於受處分人，受處分人是否於收受該裁決書後
    之法定20日期間內聲明異議，尚待查明，本件抗告應為有理
    由，自應由本院將原裁定撤銷，發回原審法院查明處理。又
    如認受處分人之聲明異議合法（在法定期間內聲明異議），
    本件原裁決機關是否有相當證據足以認定受處分人違規？再
    依道路交通管理處罰條例第90條規定：「違反本條例之行為
    ，自行為成立之日起；行為有連續或繼續之狀態者，自行為
    終了之日起，逾三個月不得舉發。但汽車肇事致人受傷或死
    亡案件，因肇事責任不明，已送鑑定者，其期間自鑑定終結
    之日起算。」，原裁決機關是否已於3 個月內舉發？如已逾
    3 個月期間，是否已經不得舉發？均應由原審法院於發回時
    併予審酌。
據上論結，應依道路交通案件處理辦法第26條，刑事訴訟法第41
3 條前段，裁定如主文。
中    華    民    國    98    年    12    月     3    日
                  刑事第五庭    審判長法  官  曾永宗
                                      法  官  鍾宗霖
                                      法  官  任森銓
以上正本證明與原本無異。
不得再抗告。
中    華    民    國    98    年    12    月    3     日
                                      書記官  廖素珍


司法院資訊處製作；財團法人民間司法改革基金會備份。
